臺灣臺北地方法院小額民事判決
111年度北小字第3304號
原      告  陳麗香  

被      告  潘卓政  
訴訟代理人  陳彥平  
上列當事人間請求損害賠償(交通)事件，本院於中華民國111年1
1月15日言詞辯論終結，判決如下︰
    主      文
原告之訴及假執行之聲請均駁回。
訴訟費用新臺幣壹仟元由原告負擔。
    事實及理由
一、按因侵權行為涉訟者，得由行為地之法院管轄，民事訴訟法
    第15條第1項定有明文。經查，本件侵權行為地在臺北市○○
    區○○路00號前，有道路交通事故現場圖可稽（見本院卷第30
    、31頁），本院自有管轄權，合先敘明。
二、原告主張：原告於民國110年10月10日19時25分許，駕駛車
    牌號碼000-0000號自用小客車(下稱系爭車輛)，行經臺北市
    ○○區○○路00號前時，遭被告駕駛車牌號碼000-00號營業用大
    客車(下稱系爭大客車)自後方撞擊，造成系爭車輛受損，嗣
    系爭車輛經送修後，計支出新臺幣（下同)106,000元，爰依
    侵權行為法律關係，請求被告賠償100,000元，為此提起本
    件訴訟等語，並聲明：㈠被告應給付原告100,000元。㈡願供
    擔保，請准宣告假執行。
三、被告則以：被告當下駕駛系爭大客車直行於松壽路中線車道
    ，原告駕駛之系爭車輛原於被告之右前外側車道停等排隊進
    停車場，待系爭大客車行駛至系爭車輛車側時，原告卻變換
    車道向左偏駛，致與系爭大客車發生擦撞，而依臺北市政府
    警察局交通警察大隊之交通事故初步分析研判表研判，原告
    變換車道未禮讓直行車先行且未注意安全距離，被告未發現
    肇事因素，故原告理應無權求償；縱認被告應負賠償責任，
    系爭車輛更換之零件請依法折舊等語，資為抗辯，並聲明：
    ㈠原告之訴駁回。㈡如受不利判決，願供擔保請准宣告免為假
    執行。
四、本院得心證之理由：
  ㈠按因故意或過失，不法侵害他人之權利者，負損害賠償責任
    。故意以違背善良風俗之方法，加損害於他人者亦同，民法
    第184條第1項定有明文。又此侵權行為之成立，須行為人因
    故意過失不法侵害他人權利，亦即行為人須具備歸責性、違
    法性，並不法行為與損害間有因果關係，始能成立，且主張
    侵權行為損害賠償請求權之人，對於侵權行為之成立要件應
    負舉證責任（最高法院100年度台上字第328號判決要旨參照
    ）。再按當事人主張有利於己之事實者，就其事實有舉證之
    責任，民事訴訟法第277條亦有規定。又民事訴訟如係由原
    告主張權利者，應先由原告負舉證之責，若原告先不能舉證
    ，以證實自己主張之事實為真實，則被告就其抗辯之事實即
    令不能舉證，或其所舉證據尚有疵累，亦應駁回原告之請求
    （最高法院100年度台上字第415號判決要旨參照）。
　㈡原告主張其駕駛系爭車輛有打左轉方向燈且已經左轉至車道
    中線半，因被告駕駛系爭大客車未禮讓而肇事，應負侵權行
    為損害賠償責任云云，自應由原告就其駕駛系爭車輛已完成
    轉向並行駛於車道上之有利事實負舉證責任，原告就此雖提
    出車禍後鏡頭截圖(見本院卷第19頁)為證，然該截圖無法認
    定系爭肇事車輛之車道位置，自難據為被告有利之認定；再
    參系爭車輛左前車頭身與系爭大客車右側車身受損之事實(
    見本院卷第39-41、43-44頁)，及原告於警詢時陳稱：「：
    我車一切出來就被一部公車837-FR沿我車同方向行駛第2車
    道，其右側車身與我車的左前車身(頭)發生碰撞。」、被告
    於警詢時陳稱：「肇事前我駕駛營大客837-FR沿松壽路東向
    西行駛第2車道，當時我有看到對方車ATL-7009號沿我車同
    方向在第3車道沒有打方向燈，車頭準備切出來，我以為對
    方應該會看到我車在第2車道，但我也沒有按喇叭示意，於
    是我也有稍為向左閃避對方，但對方直接就切出來，致我車
    右側車身與對方的左前車頭身發生碰撞而肇事。」等語(見
    本院卷第33、34頁)，是依兩人於警詢之陳詞，原告駕駛系
    爭車輛係剛從第3車道轉向第2車道時即與系爭大客車發生碰
    撞，則原告主張系爭車輛已轉向行駛至車道中線半位置云云
    ，自非可採。
　㈢又系爭事故經道路交通事故初步分析研判表就肇因研判部分
    認定：A車ATL-7009號自用小客車：變換車道時未讓直行車
    先行，且未注意安全距離；B車837-FR號民營公車：尚未發
    現肇事因素等語，有臺北市政府警察局交通警察大隊道路交
    通事故初步分析研判表可參（見本院卷第29頁）；另系爭事
    故經送臺北市車輛行車事故鑑定會鑑定：「…伍、肇事分析
    ：…㈢⒈依據警方道路交通事故現場圖、照片、當事人陳述等
    跡證，事故前，A車沿松壽路東向西第3車道行駛，B車沿同
    路同向第2車道行駛；至肇事處，A車變換車道時，其左前車
    頭與B車右側車身撞及而肇事。⒉由前揭影像等跡證顯示，A
    車原沿第3車道行駛，因前方有路邊停車車輛，遂變換至第2
    車道，其欲變換車道，則應提高注意義務，並確實觀察左後
    方車輛行駛動態，惟其變換車道時，疏未注意左後方B車行
    駛動態及兩車間之安全距離，影響沿該車道直行之B車行車
    動線，致生本事故。⒊依規定，變換車道時，應讓直行車先
    行，並注意安全距離。⒋綜上研析，A車陳麗香駕駛自小客車
    「變換車道未讓直行車先行且未注意安全距離」為肇事原因
    ；B車潘卓政駕駛營大客車，其對變換車道未讓直行車先行
    之A車反應不及，故無肇事因素。…柒、鑑定意見一、陳麗香
    駕駛ATL-7009號自小客車(A車)：變換車道未讓直行車先行
    且未注意安全距離(肇事因素)。二、潘卓政駕駛837-FR號營
    大客車(B車)：(無肇事因素)：」等語，亦有臺北市交通事
    件裁決所111年10月7日北市裁鑑字第1113205513號函附臺北
    市車輛行車事故鑑定會鑑定意見書可證(見本院卷第141-144
    頁)。
　㈣本院佐以前揭道路交通事故初步分析研判表、鑑定意見書及
    系爭車輛與系爭大客車受損情狀，認原告駕駛系爭車輛變換
    車道未讓直行車先行且未注意安全距離，為肇事主因，自應
    負擔本件全部肇事責任。復原告又未提出其他證據證明被告
    駕駛系爭大客車與系爭車輛發生碰撞係可歸責於被告，則原
    告主張被告應負侵權行為責任云云，尚難採憑。
　㈤從而，原告請求被告賠償系爭車輛修復費用100,000元，洵屬
    無據。　
五、綜上所述，原告據以提起本訴，請求被告給付100,000元，
    為無理由，應予駁回。原告之訴既經駁回，其假執行之聲請
    ，亦失所附麗，併予駁回。　　
六、本件事證已臻明確，兩造其餘攻擊防禦方法及證據，核與判
    決之結果，不生影響，爰不一一論列，併此敘明。
七、訴訟費用負擔之依據：民事訴訟法第78條。按適用小額訴訟
    程序事件法院為訴訟費用之裁判時，應確定其費用額，民事
    訴訟法第436條之19定有明文，爰確定本件訴訟費用額如主
    文第2項所示。
中　　華　　民　　國　　111 　年　　12　　月　　2 　　日
  　　　　        臺北簡易庭  法  官  葉藍鸚
訴訟費用計算書
項        目             金   額（新臺幣）        備  註
第一審裁判費   　 　　   1,000元
合　　　　計　　　       1,000元
附錄：
一、民事訴訟法第436條之24第2項：　　
　　對於小額程序之第一審裁判上訴或抗告，非以其違背法令為
    理由，不得為之。
二、民事訴訟法第436條之25：　　
　　上訴狀內應記載上訴理由，表明下列各款事項：
    ㈠原判決所違背之法令及其具體內容。
    ㈡依訴訟資料可認為原判決有違背法令之具體事實。
以上正本係照原本作成。
如不服本判決，須以違背法令為理由，應於判決送達後20日內向
本庭提出上訴狀（須按他造當事人之人數附繕本）。如委任律師
提起上訴者，應一併繳納上訴審裁判費。
中　　華　　民　　國　　111 　年　　12　　月　　2 　　日
                              書記官  翁嘉偉